臺灣高等法院刑事判決　　　　　　　 100年度上訴字第3484號
上　訴　人
即　被　告　許琇珺
上列上訴人因違反毒品危害防制條例案件，不服臺灣板橋地方法
院100年度訴字第1882號，中華民國100年9月21日第一審判決（
起訴案號：臺灣板橋地方法院檢察署100年度毒偵字第4267號）
，提起上訴，本院判決如下：
    主  文
上訴駁回。
    理  由
一、依刑事訴訟法第350條、第361條、第362條、第367條規定，
    不服地方法院之第一審判決而上訴者，須提出上訴書狀，並
    應敘明具體理由，為上訴必備之程式；其所提出之書狀未敘
    述上訴理由，或僅曾以言詞陳述上訴理由者，均應於上訴期
    間屆滿後20日內補提理由書於第一審法院。第一審法院經形
    式審查，認逾期未補提上訴理由者，應定期間先命補正；逾
    期未補正者，為上訴不合法律上之程式，應以裁定駁回。倘
    已提出上訴理由，但所提非屬具體理由者，則由第二審法院
    以上訴不合法律上之程式，判決駁回。而所謂具體理由，必
    係依據卷內既有訴訟資料或提出新事證，指摘或表明第一審
    判決有何採證認事、用法或量刑等足以影響判決本旨之不當
    或違法，而構成應予撤銷之具體事由，始克當之（例如：依
    憑證據法則具體指出所採證據何以不具證據能力，或依憑卷
    證資料，明確指出所為證據證明力之判斷如何違背經驗、論
    理法則）；倘僅泛言原判決認定事實錯誤、違背法令、量刑
    失之過重或輕微，而未依上揭意旨指出具體事由，或形式上
    雖已指出具體事由，然該事由縱使屬實，亦不足以認為原判
    決有何不當或違法者（例如：對不具有調查必要性之證據，
    法院未依聲請調查亦未說明理由，或援用證據不當，但除去
    該證據仍應為同一事實之認定），皆難謂係具體理由，俾與
    第二審上訴制度旨在請求第二審法院撤銷、變更第一審不當
    或違法之判決，以實現個案救濟之立法目的相契合，並節制
    濫行上訴（參照最高法院97年度台上字第892 號刑事判決意
    旨）。
二、本件被告不服原審判決，於民國（下同）100 年10月17日提
    起上訴，並於同年11月22日提出上訴理由狀稱：「本件施用
    毒品案件前，被告最後一次施用毒品的案件為臺灣士林地方
    法院93年度易字第365號判決判處有期徒刑5月，得易科罰金
    ，並於94年2月24日執行完畢，前後2 案已有6年之久，應符
    合5年後再犯送觀察、勒戒之規定，原審仍引用5年內再犯，
    對被告判處有期徒刑，似有未當。另被告是單親媽媽，有一
    子一女需扶養，每月薪資僅有2 萬多元，養活一家尚有困難
    ，遑論繳納罰金，請重新給予更輕的判決」云云。
三、查原審判決係認定：「被告前於88年間因施用第二級毒品案
    件，經臺灣臺北地方法院（下稱臺北地院）以88年度毒聲字
    第2448號裁定送觀察、勒戒後，認無繼續施用毒品之傾向，
    於89年6 月19日釋放出所，並由臺灣臺北地方法院檢察署檢
    察官以89年度毒偵緝字第215 號為不起訴處分確定；89年間
    因施用第二級毒品案件，經臺北地院以90年度毒聲字第28號
    裁定送觀察、勒戒後，仍認無繼續施用毒品傾向，於90年10
    月19日釋放出所，並由臺灣臺北地方法院檢察署檢察官以89
    年度毒偵字第3075、3605號、90年度偵字第1887號為不起訴
    處分確定；93年間因連續施用第二級毒品案件，經臺灣士林
    地方法院（下稱士林地院）以93年度易字第365 號判決判處
    有期徒刑5月確定，於94年2月24日易科罰金執行完畢（本件
    均不構成累犯）。詎仍不知悔改，於前揭觀察勒戒執行完畢
    釋放後，基於施用第二級毒品甲基安非他命之犯意，於100
    年6月7日某時，在新北市○○區○○街1巷13號4樓之19頂樓
    加蓋處所，以將第二級毒品甲基安非他命置於玻璃球（未扣
    案）燒烤後，吸食煙氣之方式，施用甲基安非他命1 次；復
    另行起意，基於施用第基於一級毒品海洛因之犯意，於100
    年6月9日某時許，在上開處所內，以將第一級毒品海洛因摻
    入香煙內點燃後，吸食煙氣之方式，施用海洛因1 次。嗣於
    同年月9日21時30分許，新北市○○區○○街1巷13號4 樓之
    19頂樓加蓋處所為警查獲，經其同意搜索上址，而扣得被告
    所有、供本件犯行所用之第一級毒品海洛因3包（其中1包驗
    餘淨重2.54公克，純質淨重0.98公克；另2包驗餘淨重0. 16
    公克）、第二級毒品甲基安非他命7包（驗餘合計淨重7. 04
    77公克）、電子磅秤2臺、分裝吸管1支（內無毒品）、分裝
    袋300只、外包裝袋22只（內無毒品）、玻璃管6支、安非他
    命包裝吸管6支（內無毒品）及非被告所有之注射針筒2支，
    經其同意後採集尿液檢體，經送驗結果呈嗎啡、可待因及甲
    基安非他命陽性反應等情。以被告所為，分別係犯毒品危害
    防制條例第10條第1項之施用第一級毒品罪及同條第2項之施
    用第二級毒品罪。被告施用前後持有海洛因、甲基安非他命
    之低度行為，分別為施用之高度行為所吸收，均不另論罪。
    被告所犯前開2 罪間，犯意各別，行為互殊，應分論併罰。
    」原審判決並詳載其審酌科刑之一切情狀之理由稱：「爰審
    酌被告前有施用毒品前科，有本院被告前案紀錄表可參，未
    思改過自新，竟再為本件2 次施用毒品犯行，顯然先前所受
    保安處分及刑之宣告、執行，均未收矯治、警惕之效，被告
    既無確實戒毒之決心，已難自拔，自應施以相當之刑罰，以
    期收教化之功能，兼衡其自知事證明確而坦承施用犯行，且
    其施用毒品犯行所生危害，主要以自戕身心健康為主，對於
    他人生命、身體、財產等法益，尚未查得重大直接危害等一
    切情狀，各量處有期徒刑陸月、伍月及諭知易科罰金之折算
    標準，並定應執行刑為有期徒刑拾月及諭知易科罰金之折算
    標準」（原審判決第6 頁），故原審判決已就量刑刑度詳為
    審酌並明其理由，原審判決認事用法，核無違誤，量刑亦
    屬妥適，被告上訴意旨雖以本件施用毒品案件，距前次被告
    施用毒品案件（臺灣士林地方法院93年度易字第365 號）已
    有6年之久，應符合5年後再犯送觀察、勒戒之規定云云，惟
    按施用第一、二級毒品為犯罪行為，毒品危害防制條例第10
    條定有處罰明文。故施用第一、二級毒品者，依前揭規定本
    應科以刑罰。惟基於刑事政策，對合於一定條件之施用者，
    則依同條例第20條、第23條之規定，施以觀察、勒戒及強制
    戒治之保安處分。又毒品危害防制條例於92年7月9日修正公
    布，自93年1月9日施行，其中第20條、第23條將施用毒品之
    刑事處遇程序，區分為「初犯」及「5年內再犯」、「5年後
    再犯」。依其立法理由之說明：「初犯」，經觀察、勒戒或
    強制戒治後，應為不起訴處分或不付審理之裁定；經觀察、
    勒戒或強制戒治執行完畢釋放後，「5 年內再犯」者，因其
    再犯率甚高，原實施之觀察、勒戒及強制戒治既已無法收其
    實效，爰依法追訴或裁定交付審理。至於經觀察、勒戒或強
    制戒治執行完畢釋放後，「5 年後再犯」者，前所實施之觀
    察、勒戒或強制戒治已足以遮斷其施用毒品之毒癮，為期自
    新及協助其斷除毒癮，仍適用「初犯」規定，先經觀察、勒
    戒或強制戒治之程序。從而依修正後之規定，僅限於「初犯
    」及「5 年後再犯」二種情形，始應先經觀察、勒戒或強制
    戒治程序。倘被告於5 年內已再犯，經依法追訴處罰，縱其
    第3次（或第3次以上）再度施用毒品之時間，在初犯經觀察
    、勒戒或強制戒治執行完畢釋放5年以後，已不合於「5年後
    再犯」之規定，且因已於「5 年內再犯」，顯見其再犯率甚
    高，原實施觀察、勒戒或強制戒治，已無法收其實效，即應
    依該條例第10條處罰（最高法院97年度第5 次刑事庭會議決
    議意旨參照），查被告前於88年間因施用第二級毒品案件，
    經臺北地院以88年度毒聲字第2448號裁定送觀察、勒戒後，
    認無繼續施用毒品之傾向，於89年6 月19日釋放出所，並由
    臺灣臺北地方法院檢察署檢察官以89年度毒偵緝字第215 號
    為不起訴處分確定；89年間因施用第二級毒品案件，經臺北
    地院以90年度毒聲字第28號裁定送觀察、勒戒後，仍認無繼
    續施用毒品傾向，於90年10月19日釋放出所，並由臺灣臺北
    地方法院檢察署檢察官以89年度毒偵字第3075、3605號、90
    年度偵字第1887號為不起訴處分確定；93年間因連續施用第
    二級毒品案件，經士林地院以93年度易字第365 號判決判處
    有期徒刑5月確定，於94年2月24日易科罰金執行完畢，有本
    院被告前案紀錄表1份附卷可按。被告前已有5年內再犯毒品
    危害防制條例第10條之罪經依法追訴處罰之情形，縱本次再
    度施用毒品之時間，距初犯經觀察、勒戒或前次施用毒品案
    件（臺灣士林地方法院93年度易字第365號）判處有期徒刑5
    月以後，然已不合「5年後再犯」之規定，且因已於「5年內
    再犯」，顯見其再犯率甚高，原實施觀察、勒戒，已無法收
    其實效，原審依毒品危害防制條例第10條規定予以處罰，經
    核認事用法，並無不合，原審亦就被告是否符合「 5年後再
    犯」規定乙節予以審酌，並於判決理由中詳予敘明（原審判
    決第4、5頁），被告此部分上訴意旨，顯有誤會，自難謂係
    合法上訴第二審之具體理由。被告上訴意旨另以其家庭狀況
    ，請求從輕量刑云云，惟按量刑之輕重，係屬事實審法院得
    依職權自由裁量之事項，茍於量刑時，已依行為人之責任為
    基礎，並斟酌刑法第57條各款所列情狀，而未逾越法定範圍
    ，又未濫用其職權，即不得遽指為違法（最高法院72年度台
    上字第6696號判例意旨參照）。本件原審判決於量刑時，已
    依上揭規定，就量刑刑度詳為審酌並明其理由，原審之量
    刑及定執行刑既未逾越法定刑度，亦未濫用自由裁量之權限
    ，於法並無不合，且原審就被告施用第一級毒品罪部分，僅
    判處法定刑最低刑度 6月；就施用第二級毒品罪部分，亦判
    處法定刑中度以下之刑 5月，並均諭知易科罰金之折算標準
    ，難謂有過重之情形，此部分上訴意旨，亦非合法上訴之具
    體理由。綜上，被告上訴意旨，尚不足以影響原審判決量刑
    刑度之本旨，亦不足以認原審判決有何不當或違法，均核非
    上開法條規定之上訴應敘述之具體理由。此外，被告復未具
    體指摘原審判決關於認定事實、適用法律及量刑等事項，究
    竟有何違法或不當之具體情形。揆諸上開說明，本件上訴未
    敘述具體理由及不合法律上之程式，應予駁回，並不經言詞
    辯論為之。
據上論斷，應依刑事訴訟法第367條前段、第372條，判決如主文
。
中    華    民    國   100    年    12    月    6     日
                  刑事第二十五庭審判長法  官  黃瑞華
                                      法  官  陳恒寬
                                      法  官  許文章
以上正本證明與原本無異。
施用第一級毒品部分如不服本判決，應於收受送達後十日內向本
院提出上訴書狀，其未敘述上訴之理由者並得於提起上訴後十日
內向本院補提理由書（均須按他造當事人之人數附繕本）。「切
勿逕送上級法院」。
施用第二級毒品部分不得上訴。
                                      書記官  范家瑜
中    華    民    國   100    年    12    月    6     日